臺灣高雄地方法院刑事判決　　　　　　　96年度易字第1376號
公　訴　人　臺灣高雄地方法院檢察署檢察官
被　　　告　甲○○
　　　　　　　　　　　號3樓
　　　　　　　　　　（另案
上列被告因違反毒品危害防制條例案件，經檢察官提起公訴（96
年度毒偵字第1981號），被告於本院準備程序中為有罪之陳述，
經裁定改依簡式審判程序審理，判決如下：
    主  文
甲○○施用第二級毒品，處有期徒刑肆月，如易科罰金，以新台
幣壹仟元折算壹日；減為有期徒刑貳月，如易科罰金，以新台幣
壹仟元折算壹日。
    事  實
一、甲○○於民國95年間因施用毒品案件，經本院以95年度毒聲
    字第404 號裁定送觀察、勒戒後，認無繼續施用傾向，於95
    年5 月15日觀察、勒戒執行完畢釋放，並經臺灣高雄地方法
    院檢察署檢察官於95年5 月12日以95年度毒偵緝字第208 號
    為不起訴處分確定。猶不知戒除毒癮，明知甲基安非他命係
    毒品危害防制條例第2 條第2 項第2 款所明定之第二級毒品
    ，不得持有、施用，竟於前述觀察、勒戒執行完畢釋放後5
    年內，基於施用第二級毒品甲基安非他命之犯意，於96年1
    月29日或30日之某時，在高雄縣湖內鄉○○村○○路105 巷
    4 弄3 號3 樓住處內，以將第二級毒品甲基安非他命置於吸
    食器內燒烤後吸食其煙霧之方式，施用第二級毒品甲基安非
    他命1 次。嗣於同年2 月2 日18時50分許，在高雄縣路竹鄉鄉0637地號廢棄養雞場，經警方攔檢盤查，自其身上扣
    得與本件施用第二級毒品甲基安非他命無關之注射針筒65
    支，並採集尿液送驗，結果呈可待因、嗎啡及甲基安非他命
    陽性反應（施用第一級部分另案偵辦），始悉上情。
二、案經高雄縣政府警察局湖內分局報請臺灣高雄地方法院檢察
    署檢察官偵查起訴。
    理  由
一、按本案被告甲○○所犯係死刑、無期徒刑、最輕本刑為3 年
    以上有期徒刑以外之罪，其於準備程序就前揭被訴事實為有
    罪之陳述，經告知簡式審判程序之旨，並聽取其與公訴人之
    意見後，本院認無不得或不宜改依簡式審判程序進行之情形
    ，爰依刑事訴訟法第273 條之1 第1 項規定，裁定本件進行
    簡式審判程序，合先敘明。
二、上揭事實，業據被告於本院審理時供承不諱，且被告於96年
    2 月2 日22時許，為警查獲後所採集之尿液，經送檢驗之結
    果，呈嗎啡、可待因及甲基安非他命陽性反應，有台灣檢驗
    科技股份有限公司96年2 月15日KＺ000000000000號濫用藥物
    尿液檢驗報告1 紙附卷可稽。又毒品施用後於尿液中可檢出
    之時間，受施用劑量、施用方式、飲水量之多寡、個人體質
    及其代謝情況等因素影響，因個案而異。一般可檢出之最長
    時間為甲基安非他命1 至5 天，業經行政院衛生署管制藥品
    管理局92年3 月10日管檢字第092001495 號函示明確，是被
    告供稱其施用甲基安非他命之時間係於96年2 月2 日為警查
    獲前3-4 日內之某時，尚非無據，且與起訴書所指堪認為同
    一事實。是被告之任意性自白核與事實相符，應堪採信。本
    案事證明確，被告上開施用毒品犯行，堪以認定。
三、按觀察、勒戒或強制戒治執行完畢釋放後，5 年內再犯毒品
    危害防制條例第10條施用毒品之罪者，應依法追訴，毒品危
    害防制條例第23條第2 項定有明文。本件被告經本院裁定送
    觀察、勒戒後，認無繼續施用毒品傾向，於95年5 月15日觀
    察、勒戒執行完畢釋放，並經臺灣高雄地方法院檢察署檢察
    官於95年5 月12日以95年度毒偵緝字第208 號為不起訴處分
    確定乙節，此有臺灣高雄地方法院檢察署刑案資料查註紀錄
    表、全國施用毒品案件紀錄表及臺灣高等法院被告前案紀錄
    表等件在卷可參，是被告於上開觀察、勒戒執行完畢釋放後
    ，5 年內再犯本件施用毒品罪行，依前開法條之規定，應依
    法追訴，本院就被告本件施用毒品犯行，自得依法論罪科刑
    。
四、核被告所為，係犯毒品危害防制條例第10條第2 項之施用第
    二級毒品甲基安非他命罪。其持有第二級毒品甲基安非他命
    之低度行為，為施用第二級毒品甲基安非他命之高度行為所
    吸收，不另論罪。爰審酌被告經觀察、勒戒後，曾於95年間
    因施用毒品案件經本院判處徒刑確定（此部分徒刑尚未執行
    完畢），此次再犯本件施用毒品案件，顯見其未能戒除其毒
    癮且戒毒意念非堅，惟念其於犯罪後坦承犯行，態度良好，
    及所犯為自戕行為，及其犯罪動機、目的、手段等一切情狀
    ，量處如主文所示之刑，以資懲儆。又本案被告犯罪時間在
    96年4 月24日以前，且所犯非屬中華民國96年罪犯減刑條例
    第3 條第1 項所定不得予以減刑之罪，依法應減其宣告刑二
    分之一即減為有期徒刑2 月，並斟酌被告為國中畢業、無業
    、家境小康等情，併諭知易科罰金之折算標準如主文所示。
    另扣案之65支注射針筒，業據被告供陳係供施用第一級毒品
    海洛因所用之物（院卷第63頁），故與本件施用第二級毒品
    無關，爰不諭知沒收，附此敘明。
五、併案意旨（臺灣高雄地方法院檢察署96年度毒偵字第2843號
    、第3303號）另以：被告於96年3 月1 日12時5 分回溯96小
    時內之某時、同年月10日14時25分回溯96小時內之某時，在
    不詳地點，以不詳方式，各施用第二級毒品甲基安非他命乙
    次，為警分別於同年月1 日12時5 分許、同月10日14時25分
    許，在高雄縣路竹鄉竹滬國小側門及高雄縣永安鄉○○路旁
    某廢棄魚塭工寮內所查獲，並得其同意採尿後送驗均呈嗎啡
    及甲基安非他命陽性反應而查獲，因認被告涉犯毒品危害防
    制條例第10條第2 項之施用第二級毒品罪嫌，而與本案起訴
    部分被告犯罪事實有實質一罪之集合犯關係，已為起訴效力
    所及，應由本院併予審理等語。而按刑事法若干犯罪行為態
    樣，本質上原具有反覆、延續實行之特徵，立法時既予特別
    歸類，定為犯罪構成要件之行為要素，則行為人基於概括之
    犯意，在密切接近之一定時、地持續實行之複次行為，倘依
    社會通念，於客觀上認為符合一個反覆、延續性之行為觀念
    者，於刑法評價上，即應僅成立一罪。學理上所稱「集合犯
    」即屬之（最高法院95年度台上字第1079號判決意旨參照）
    。然而，並非所有構成要件之行為具有反覆實施之特徵，即
    當然成立集合犯，而得評價為一罪，仍須行為人係基於概括
    之犯意，在密切接近之一定時、地持續實行之複次行為，而
    依社會客觀通念，認為符合一個反覆、延續性之行為觀念，
    在刑法評價上，始得評價為一罪。因此，行為人之數次行為
    ，在主觀上如係分別起意，或客觀上非係利用同一機會為之
    ，則因該數次行為間，對於同一社會法益，並不具侵害法益
    同一性，在評價上則應成立數罪。查本件被告施用第二級毒
    品甲基安非他命之時間為96年1 月29日或30日之某時，已如
    前述，與上開併案部分被告施用第二級毒品甲基安非他命之
    時間即「96年3 月1 日12時5 分回溯96小時內之某時」、「
    同年月10日14時25分回溯96小時內之某時」，兩者行為時間
    相距均已逾1 個月，且其間被告施用毒品行為，尚且曾為警
    查獲而中斷，參以被告於本院審理時亦稱：伊施用第一級毒
    品海洛因才有上癮，若不施用身體會很痛苦，但甲基安非他
    命沒有常施用，施用時間也沒有固定，是想施用時才施用，
    不想施用就沒有施用，沒有施用身體也不會不適，伊並無毒
    癮等語（院卷第63頁），堪認被告對於施用第二級毒品甲基
    安非他命尚未形成倚賴性，則上開併案意旨所指被告另2 次
    施用第二級毒品甲基安非他命之犯行，應係另行起意，即難
    認兩者間為實質一罪之集合犯關係。故併案意旨所指之被告
    犯行既與本案起訴之被告犯罪事實無從成立集合犯之實質上
    一罪關係，而非本案起訴效力所及，本院自不得併予審理，
    併案部分自應退由檢察官另行依法處理，併此敘明。
據上論斷，應依刑事訴訟法第273 條之1 第1 項、第284 條之1
、第299 條第1 項前段，毒品危害防制條例第10條第2 項，刑法
第11條前段、第41條第1 項前段，中華民國96年罪犯減刑條例第
2 條第1 項第3 款、第7 條第2 項規定，判決如主文。
本案經檢察官乙○○到庭執行職務。
中　　華　　民　　國　　96　　年　　7　　月　 31 　　日
                  刑事第十六庭  法　官  蔣志宗
以上正本證明與原本無異。
如不服本判決，應於判決送達後10日內，向本院提出上訴狀。
中　　華　　民　　國　　96　　年　　7　　月　　31 　日
                                書記官  洪育祺
附錄本判決論罪法條全文：
毒品危害防制條例第10條：
施用第一級毒品者，處6月以上5年以下有期徒刑。
施用第二級毒品者，處3年以下有期徒刑。
